ACORDAO-COMPLETO-2386163

ACÓRDÃO 4191/2020 ATA 9/2020 - PRIMEIRA CÂMARA

VISTOS, relatados e discutidos estes autos de aposentadoria concedida pela Fundação Instituto de Pesquisa Econômica Aplicada,
ACORDAM os Ministros do Tribunal de Contas da União, reunidos em sessão da Primeira Câmara, diante das razões expostas pelo Relator, com fundamento no art. 71, inciso III, da Constituição Federal e nos arts. 1º, inciso V, 39, inciso II, e 45 da Lei 8.443/1992, em:
9.1. considerar ilegal o ato de aposentadoria do sr. João Viana da Silva, recusando seu registro;
9.2. dispensar o ressarcimento das quantias indevidamente recebidas, em boa-fé, pelo interessado, consoante o Enunciado 106 da Súmula de Jurisprudência deste Tribunal;
9.3. determinar à Fundação Instituto de Pesquisa Econômica Aplicada que:
9.3.1. faça cessar, no prazo de 15 (quinze) dias, contado a partir da ciência desta deliberação, os pagamentos decorrentes do ato impugnado, sob pena de responsabilidade solidária da autoridade administrativa omissa, consoante disposto nos arts. 71, inciso IX, da Constituição Federal e 262 do Regimento Interno desta Corte;
9.3.2. dê ciência do inteiro teor desta deliberação ao sr. João Viana da Silva, alertando-o de que o efeito suspensivo proveniente da interposição de eventuais recursos, caso não providos, não o exime da devolução dos valores indevidamente percebidos após a notificação;
9.3.3. envie a esta Corte de Contas, no prazo de 30 (trinta) dias, por cópia, comprovante de que o interessado teve ciência desta deliberação;
9.4. esclarecer à unidade de origem, com supedâneo no art. 262, § 2º, do Regimento Interno, que a concessão considerada ilegal poderá prosperar mediante a emissão e o encaminhamento a este Tribunal de novo ato concessório, escoimado da irregularidade apontada nestes autos;
9.5. determinar à Sefip que monitore o cumprimento das medidas indicadas acima.

Apreciação, para fins de registro, de aposentadoria concedida pela Fundação Instituto de Pesquisa Econômica Aplicada.

Primeira Câmara

3. Interessado: João Viana da Silva (XXX.354.446-XX).

13.1. Ministros presentes: Walton Alencar Rodrigues (Presidente), Benjamin Zymler (Relator), Bruno Dantas e Vital do Rêgo.
13.2. Ministros-Substitutos presentes: Augusto Sherman Cavalcanti e Weder de Oliveira.

BENJAMIN ZYMLER

Trata-se de aposentadoria concedida pela Fundação Instituto de Pesquisa Econômica Aplicada ao sr. João Viana da Silva, no cargo de auxiliar técnico.
2.	A Secretaria de Fiscalização de Pessoal (Sefip) , identificando erro no cálculo da parcela de “quintos/décimos” integrada aos proventos do interessado, propõe, com a anuência do Ministério Público, a negativa de registro do ato.
	É o relatório.

não há

Procurador Rodrigo Medeiros de Lima.

APOSENTADORIA. INCORPORAÇÃO A MAIOR DE "QUINTOS" DE FUNÇÃO GRATIFICADA. ILEGALIDADE. NEGATIVA DE REGISTRO. DETERMINAÇÕES.

APOSENTADORIA (APOS)

Secretaria de Fiscalização de Pessoal (SEFIP).

Em exame, a aposentadoria do sr. João Viana da Silva, no cargo de auxiliar técnico, concedida pela Fundação Instituto de Pesquisa Econômica Aplicada (IPEA) .
2.	Instruindo o feito, a Secretaria de Fiscalização de Pessoal (Sefip) manifesta-se pela negativa de registro do ato, em face da constatação de erro no cálculo da parcela de “quintos/décimos” integrada aos proventos do inativo.
3.	O Ministério Público põe-se de acordo.
4.	Acompanho a proposta de encaminhamento oferecida nos pareceres técnicos.
5.	De fato, de acordo com as informações prestadas pelo IPEA, o sr. João Viana da Silva teve incorporados à sua remuneração cinco “quintos” da função gratificada de código FG-3. Todavia, ainda segundo a entidade, essa foi a única função exercida pelo ex-servidor, o que se deu no período de 15/8/1984 a 9/2/1989 (peça 2, p. 3) , ou seja, quatro anos e seis meses. Nessas circunstâncias, o interessado faria jus a apenas quatro “quintos” da vantagem, consoante disposto no então vigente art. 3º da Lei 8.911/1994:
“Art. 3º Para efeito do disposto no § 2º do art. 62 da Lei nº 8.112, de 11 de dezembro de 1990, o servidor investido em função de direção, chefia e assessoramento, ou cargo em comissão, previsto nesta Lei, incorporará à sua remuneração a importância equivalente à fração de um quinto da gratificação do cargo ou função para o qual foi designado ou nomeado, a cada doze meses de efetivo exercício, até o limite de cinco quintos”  (revogado pela Lei 9.527/1997; grifei) .
6.	Diante do exposto, voto no sentido de que este Colegiado adote a deliberação que ora submeto à sua apreciação.
TCU, Sala das Sessões Ministro Luciano Brandão Alves de Souza, em 7 de abril de 2020.
BENJAMIN ZYMLER 
Relator